臺灣臺北地方法院交通事件裁定　　　　93年度交聲字第1101號
原處分機關　臺北市交通事件裁決所
異　議　人　甲○○
即受處分人
上列異議人因違反道路交通管理處罰條例案件，對於臺北市交通
事件裁決所於九十三年十一月九日所為之處分（原處分案號：北
市裁三字第裁二二─ＡＣＶ二三○八一四號），聲明異議，本院
裁定如下：
        主  文
異議駁回。
        理  由
一、原處分機關係以：異議人（即受處分人甲○○）於民國九十
    三年九月二日十九時三十八分騎乘ＡＱＤ－六三六號重型機
    車自塔悠路行駛至民生東路，為台北市政府警察局松山分局
    員警攔停舉發「闖紅燈」違規，依道路交通管理處罰條例第
    五十三條處罰鍰新台幣二千七百元，並依同條例第六十三條
    第一項第三款規定記違規點數三點等語。而異議人聲明異議
    意旨以：本人於九十三年九月二日自家中出門（位於塔悠路
    上，大門正對民生東路），交通號誌顯示綠燈，乘ＡＱＤ－
    六三六號機車駛過塔悠路沿民生東路西向行駛，此時遭警員
    林永清攔下以本人由北向南闖紅燈為由開立罰單不容申辯，
    後經本人於提示
    剛出門直行，但此時由於罰單幾已開立完成，該員警態度硬
    要求簽名了事，令人無法接受…罰單內容與事實不符…於本
    人向警察單位及交通事件裁決所申訴期間，罰鍰仍持續累計
    ，似乎不符合常情，請庭上裁量，以維公平等語。
二、按汽車駕駛人，行經有燈光號誌管制之交岔路口闖紅燈者，
    處新臺幣（下同）一千八百元以上五千四百元以下罰鍰，道
    路交通管理處罰條例第五十三條定有明文；又汽車駕駛人駕
    駛汽車違反道路交通管理處罰條例第五十三條之規定者，除
    應依各該條所規定之罰鍰處罰外，並予記違規點數三點，道
    路交通管理處罰條例第六十三條第一項第三款亦定有明文。
三、本件異議人甲○○否認有前揭騎駛機車闖紅燈違規事由，於
    申訴狀、聲明異議狀及本院調查時均辯稱：「…本人於中華
    民國九十三年九月二日自家中出門，家中地址塔悠路…由塔
    悠路往民生東路方向行駛，剛過塔悠路…突遭警攔截…並態
    度惡劣表示本人『未於待轉區待轉，於塔悠路直接左轉至民
    生東路』，本人出示
    口，本件是在家門口等待直行…沒想到此時警員態度更惡劣
    並將違規原因一百八十度改變為本人『闖紅燈』…本人九月
    三日自家中出門前往公司，由塔悠路往民生東路方向行駛，
    剛過塔悠路路口，恰巧同樣的情況再度發生，執勤警員兩名
    ，其中一名警員，在本人遭攔裁後立即主動跟同事報告，他
    有看到本人確實於民生東路、塔悠路路口…等待直行，另一
    名警員即態度非常客氣立即道歉…本人於民生東路、塔悠路
    人不解是違規時間『０７：３８』，時逢下班時間，請問本
    人需冒生命危險闖紅燈直行馬路嗎？」（九十三年九月十六
    日申訴狀）、「…自家中出門（位於塔悠路上，大門正對民
    生東路），交通號誌顯示綠燈，乘ＡＱＤ－六三六號機車駛
    過塔悠路沿民生東路西向行駛，此時遭警員林永清攔下以本
    人由北向南闖紅燈為由開立罰單…」（聲明異議狀）、「…
    我從斜坡下來才發動機車的，當時已經是綠燈…罰單上面有
    明確說是闖紅燈（由北往南）…應該是東往西，顯然當時我
    車行進的方向應該是綠燈…從我家的位置…可以看見那邊有
    警察在取締，我不必要去讓警察開罰單，我可能在最後兩、
    三秒過去，林先生可能不知道我起步通過馬路時是綠燈，通
    過之後就變成紅燈，當時林先生在開罰單，可能一抬頭看見
    我號誌就轉紅燈，就見到我闖紅燈…」（九十三年十二月十
    四日本院調查）等語。經查：
(一)、異議人甲○○於九十三年九月二日下午七時三十八分許騎駛
    車號ＡＱＤ－六三六號重型機車自台北市○○路二二七號前
    人行紅磚道上違規闖紅燈駛出通過塔悠路由東往西駛至民生
    東路口，為在塔悠路與民生東路口值當日下午四時至八時路
    檢點及取締交通勤務之台北市政府警察局松山分局警備隊警
    員林永清攔下舉發「闖紅燈（由北向南）」交通違規，並當
    場填製舉發違反道路交通管理事件通知單交由異議人甲○○
    簽收之事實，有台北市政府警察局北市警交大字第ＡＣＶ二
    三○八一四號舉發違反道路交通管理事件通知單通知聯影本
    一紙在卷足稽，而根據台北市政府警察局松山分局九十三年
    十月十一日北市警松分交字第○九三六三○一○四○○號函
    內容：「…台端駕駛ＡＱＤ－六三六號重型機車於九十三年
    九月二日十九時三十八分許自住家（塔悠路二二七號）行駛
    ，至民生東路口，於前行路口東西向燈號顯示為紅燈時，台
    端逕行穿越車道往西方向（員警誤載北向南）行駛，違規事
    實明確，為同於該路口西側本分局執勤員警發現，依法攔停
    當場實施交通稽查後，以違反道路交通管理處罰條例第五十
    三條之規定：『汽車駕駛人，行經有燈光號誌管制之交岔路
    口闖紅燈者。』，依法予以舉發並無不當…」，有前揭台北
    市政府警察局松山分局函影本在卷可稽，與前開舉發違反道
    路交通管理事件通知單記載之「闖紅燈」違規情形並無齟齬
    之處，是知台北市政府警察局北市警交大字第ＡＣＶ二三○
    八一四號舉發違反道路交通管理事件通知單舉發異議人甲○
    ○之交通違規事實為「行經有燈光號誌管制之交岔路口闖紅
    燈」。
(二)、而現場塔悠路與民生東路口為Ｔ字型之交岔路口，機車沿塔
    悠路由南往北左轉民生東路時需兩段式左轉，已據異議人甲
    ○○及證人即在現場值勤之警員林永清、吳俊毅陳明在卷，
    並有現場照片七紙及現場圖在卷可稽；而該路口交通號誌為
    南往北遲閉三時相運作，第一時相塔悠路南北向直行及北往
    南右轉民生東路，有七十五秒；第二時相塔悠路北往南方向
    為紅燈，南往北方向及左轉民生東路，有三十五秒；第三時
    相為民生東路東西向通行，有四十秒，亦有台北市交通管制
    工程處九十三年十二月二十八日北市交工控字第○九三三三
    九五八八○○號函及檢附之民生東路塔悠路口交通號誌預設
    時制表可稽，據異議人甲○○、證人即在場執行交通勤務之
    警員林永清、吳俊毅所述於警員林永清攔下甲○○前，有一
    名機車女騎士沿塔悠路由南往北駛至未依規定在待轉區待轉
    而直接由塔悠路左轉民生東路，且闖紅燈，依據前揭台北市
    交通管制工程處函可知，該名經攔檢取締之女性機車騎士應
    是於第一時相或第二時相時違規闖紅燈左轉民生東路，如前
    所述，第一時相時禁止由塔悠路南往北左轉民生東路，並禁
    止自塔悠路由東往西直行至民生東路口，而於第二時相汽車
    雖可由塔悠路南往北左轉民生東路，惟仍禁止自塔悠路由東
    往西直行至民生東路口，而異議人甲○○供稱其係於該名沿
    塔悠路由南往北逕自內側車道左轉民生東路且闖紅燈之女機
    車騎士為警攔下時自塔悠路旁人行紅磚道起步由東往西至民
    生東路口，若斯時仍於交通號誌第一時相或第二時相運作時
    ，該交岔路口民生東路東西向之號誌係紅燈，禁止車輛通行
    ，則異議人甲○○自塔悠路旁人行紅磚道騎駛機車起步由東
    往西行至民生東路口，當然違反紅燈禁止通行之交通號誌，
    從而證人吳俊毅證稱「…那個女的確是由塔悠路左轉闖紅燈
    ，塔悠路紅燈的時候有一個綠燈的箭頭，是供公車或是汽車
    左轉用的約有五秒，對向的來車道是紅燈約二十幾秒，受處
    分人就是紅燈直走過來…」等詞，並非不足採信；而異議人
    甲○○雖一再稱係綠燈直行，惟先供稱：「綠燈大概三、五
    秒鐘，我從斜坡下來才發動機車的，當時已經是綠燈…」，
    而自塔悠路二二七號前騎出至民生東路口之距離不長，僅需
    數秒，此為異議人甲○○所是認，由於第三時相通行秒數為
    四十秒，顯然異議人甲○○不可能於第三時相號誌剛轉綠三
    、五秒起步直行至民生東路口即轉為紅燈，足見異議人甲○
    ○前揭說詞並不足採，雖其同時又稱：「我可能在最後的兩
    三秒過去…通過之後就變成紅燈…」，然已異於前揭說詞，
    且為證人林清祥、吳俊毅否認，其二人均證稱「…當時是紅
    燈的時候受處分人從對面人行道騎重機車闖紅燈，我就把他
    攔下…受處分人是闖民生東路的紅燈…」（九十三年十二月
    十四日本院調查，林永清）、「…當時我們站在民生東路攔
    檢，受處分人騎機車紅燈直走，從人行道走過來，我們是正
    對著塔悠路，受處分人是從塔悠路人行道紅燈直行過來…」
    （九十三年十二月二十八日本院調查，吳俊毅）。
(三)、雖然本件填單舉發之值勤警員林永清於前揭舉發違反道路交
    通管理事件通知單之違規事由欄內填載「闖紅燈（由北向南
    ）」，並於九十三年十二月十四日本院調查時證述：「…我
    當時站在現場圖所繪製的地點民生東路、塔悠路口靠近民生
    東路往南車道旁邊…因為民生東路後面是垂直塔悠路，塔悠
    路對面的房子到紅綠燈這段應該是算南北向…」等詞，與台
    北市政府警察局松山分局九十三年十月十一日北市警松分交
    字第○九三六三○一○四○○號函內容：「…於前行路口東
    西向燈號顯示為紅燈時，台端逕行穿越車道往西方向（員警
    誤載北向南）行駛…」，就機車行向所述不同，惟據證人林
    永清與當日同在現場值勤之警員吳俊毅到庭證述「…當時是
    紅燈的時候受處分人對面人行道騎重機車闖紅燈，我就把他
    攔下來…他是從塔悠路住宅那邊直接過來，從塔悠路左轉是
    公車才可以，他是從住宅區那邊過來，那時候是紅燈，沒有
    左轉的情形…」（九十三年十二月十四日本院調查，林永清
    ）、「…因為他闖紅燈，當時我們站在民生東路攔檢，受處
    分人騎機車紅燈直行，從人行道走來，我們是正對著塔悠路
    ，受處分人是從塔悠路人行道紅燈直行過來，我們那時候已
    經有攔下一個人…（你所攔下的違規者與本案受處分人違規
    情形是否相同？）那是不依兩段式左轉，塔悠路有機車待轉
    ，塔悠路的機車要左轉民生東路一定要在待轉區待轉，而那
    部機車直接由塔悠路內側車道左轉過來…被我攔下的騎士本
    身就已經闖紅燈，也沒有兩段式左轉…」（九十三年十二月
    二十八日本院調查，吳俊毅）等語，均係證述異議人甲○○
    於前行民生東路路口燈號顯示紅燈時自塔悠路二二七號前人
    行紅磚道上違規闖紅燈駛出通過塔悠路由東往西駛至民生東
    路口，且異議人甲○○亦坦認有於前述舉發之時、地騎駛Ａ
    ＱＤ－六三六號重型機車自塔悠路二二七號前紅磚道駛出通
    過塔悠路行至民生東路口之事實，足見前揭違規單上所記載
    「由北向南」應係誤認方位而誤載至明；而警員林永清、吳
    俊毅為執行交通勤務之公務員，其於用路人違規之有無，為
    其業務內之事項，其觀察程度自較一般人更為專注，又參以
    當時其二人係站在塔悠路與民生東路口旁正對著異議人甲○
    ○騎駛機車出來之紅磚道，此已據異議人甲○○、證人林永
    清、吳俊毅陳明在卷，又其二人對於本件舉發之違規情形，
    互核相符，則本件舉發錯誤之可能性即甚低微，此外，警員
    林永清、吳俊毅二人與異議人甲○○素不相識，亦據異議人
    甲○○陳述在卷，衡情無誣指異議人甲○○違規之必要，再
    者，交通警員掣單舉發違反道路交通管理處罰條例所列之違
    規事實，本質上為行政處分，係公務員基於職務上權力，依
    法就特定之具體事件所為具公法上效果之單方行政行為，基
    於公務員為公法上行為具有公信力之原則，該行政處分當可
    被推定為真正，其據以依法處分之事實認定亦為正確無誤，
    此與民事訴訟法第三百五十五條第一項規定：「文書依其程
    式及意旨得認作公文書者，推定其為真正」之情形相同，本
    此公信原則，乃立法者賦予行政機關制定違反道路交通事件
    統一裁罰標準及處理細則，使執勤警員得當機處分以達其維
    護交通秩序、安全之行政目的，反之，若謂公務員一切行政
    行為均需預留證據以證其實，則國家行政勢必窒礙難行，從
    而本院經查無何證據足資證明有捏造事實違法取締之情事，
    則執勤警員本其維護交通秩序、安全職責所為之舉發，自應
    受到合法、正確之推定。堪認異議人甲○○有於前述時、地
    自塔悠路二二七號前人行紅磚道上闖紅燈駛出通過塔悠路由
    東往西駛至民生東路口之違規事實。
(四)、綜上可知，異議人甲○○有違反道路交通管理處罰條例第五
    十三條之事實，已堪認定。本件原裁決機關援引首開規定，
    以北市裁三字第裁二二─ＡＣＶ二三○八一四號違反道路交
    通管理事件裁決書裁處異議人新台幣二千七百元，並依同條
    例第六十三條第一項第三款規定記違規點數三點，並無違誤
    ，異議人甲○○仍執前詞聲明異議，為無理由，自應予駁回
    。
四、依道路交通管理處罰條例第八十七條第二項、道路交通案件
    處理辦法第十九條，裁定如主文。
中　　華　　民　　國　　94　　年　　3 　　月　　17　　日
                                臺灣臺北地方法院交通法庭
                                    法  官  林婷立
上正本證明與原本無異。
如不服本裁定，應於送達後五日內，向本院提出抗告狀。
                                    書記官  葉志昭
中　　華　　民　　國　　94　　年　　3 　　月　　21　　日
